【裁判字號】    95,台上,2930
【裁判日期】    950530
【裁判案由】    偽造文書
【裁判全文】
最高法院刑事判決            九十五年度台上字第二九三０號
    上  訴  人  甲○○
                        樓
上列上訴人因偽造文書案件，不服台灣高等法院中華民國九十二
年九月十九日第二審判決（九十二年度上訴字第二六九七號，起
訴案號：台灣台北地方法院檢察署九十一年度偵字第七一八四號
），提起上訴，本院判決如下：
    主  文
原判決撤銷，發回台灣高等法院。
    理  由
本件原判決認定：上訴人甲○○係泓旗企業有限公司及翰林會計
事務所負責人，以受客戶委託代辦會計記帳及向台閩地區勞工保
險局及中央健康保險局（下稱健保局）申請相關保險業務為業。
於民國九十年一月間，明知客戶翌甄行商號因欠繳健保局費用，
以致未獲健保局核發九十年度全民健康保險卡（下稱健保卡），
經不知情之該商號負責人張萸青向其反應時，竟為使翌甄行商號
能順利取得健保卡，而於九十年一月三日，利用保管另一客戶鴻
玖有限公司（下稱鴻玖公司）及負責人印章之便，未經鴻玖公司
之同意，於上開會計事務所內，盜用鴻玖公司及負責人巫培任之
印章，偽簽「鴻玖有限公司」及「巫培任」之署押各一枚，冒用
該公司名義偽造致健保局聲明書，誆稱鴻玖公司未收到九十年度
健保卡而申請補發，健保局因而將該等申請補發之事項登載於職
務上所掌之公文書，並補發八張空白之健保卡，由上訴人轉寄張
萸青發給翌甄行商號之員工陳伯州等人使用，致生損害於鴻玖公
司及健保局對於醫療資源之分配及管理等情。因而撤銷第一審諭
知上訴人無罪之判決，改判論上訴人以行使偽造私文書，足以生
損害於公眾及他人罪，處有期徒刑參月，並諭知如易科罰金之折
算標準；暨宣告偽造之相關署押沒收，固非無見。
惟按：(一)、判決所載之事實及理由相互牴觸者，即屬判決理由矛
盾之違背法令。經查原判決於事實欄認定：上開「翌甄行」商號
之負責人張萸青，對於健保局未核發該商號九十年度健保卡之原
因並不知情等情；乃於理由欄則說明：「翌甄行負責人張萸青於
委託被告（即上訴人）甲○○前，顯已知悉翌甄行因八十八年十
二月及八十九年一月份（分之誤植－下同）之健保費繳納核算與
健保局有所出入，致未核發九十年度健保卡情事，且張萸青既自
認『翌甄行接獲上開健保局來函後，認為其公司原應繳納之健保
費用，自八十八年十二月〝份〞起便由健保局直接自前所溢收之
健保費用中抵扣，毋庸再行繳納該等月〝份〞之健保費用』而無
欠費，卻未收獲健保局核發九十年度健保卡，進（而）向委託處
理勞保、健保等相關事宜之被告甲○○反應並委託處理時，衡情
當無告知（依原判決前後文義觀之，似為『衡情當無未告知』之
誤載）有關健保費繳納核算與健保局有所出入，致未核發九十年
度健保卡內情之理，被告辯稱：伊不知翌甄行因八十八年十二月
至八十九年一月欠費，致使健保局未予核發九十年度健保卡之情
云云，顯難置信。」等由，資為不利於上訴人之主要論據之一（
見原判決第七頁第五行至倒數第五行）。原判決關於翌甄行商號
負責人張萸青就健保局未核發九十年度健保卡予該商號之原因，
是否知情一節，其理由之論述顯與事實之認定相互齟齬，而有判
決理由矛盾之違法。(二)、有罪之判決諭知緩刑者，應於判決書之
主文內記載其緩刑之期間，刑事訴訟法第三百零九條第五款定有
明文。又科刑之判決書其宣示之主文與所載之理由必須互相適合
，否則亦屬理由矛盾。原判決主文並未為緩刑之諭知及緩刑期間
之記載，而其理由內竟敘明「併予宣告被告緩刑二年」等旨（見
原判決第十九頁，理由六），致主文與理由矛盾，併屬違誤而無
可維持。上訴意旨執以指摘，非無理由，應認原判決有撤銷發回
之原因。基於審判不可分原則，依公訴意旨認有裁判上一罪關係
，而經原審不另諭知無罪之背信部分，應一併發回。
據上論結，應依刑事訴訟法第三百九十七條、第四百零一條，判
決如主文。
中    華    民    國  九十五  年    五    月   三十   日
                      最高法院刑事第六庭
                          審判長法官  林  增  福
                                法官  邵  燕  玲
                                法官  張  清  埤
                                法官  陳  世  雄
                                法官  陳  朱  貴
      本件正本證明與原本無異
                                      書  記  官
中    華    民    國  九十五  年    六    月    五    日
                                                      Ｋ


司法院資訊處製作；財團法人民間司法改革基金會備份。
